臺灣基隆地方法院刑事判決　　　　　　　　　　　　　九十三年度訴字第二四九號
　　公　訴　人　臺灣基隆地方法院檢察署檢察官
　　被　　　告　乙○○
右列被告因竊盜等案件，經檢察官提起公訴（九十二年度偵字第四一０九號、九十三
年度偵字第一０三七號、九十三年度偵緝字第六二號）暨移送併辦（九十三年度偵字
第一六七六號），本院判決如左：
    主      文
乙○○收受贓物，處拘役伍拾日，如易科罰金，以參佰元折算壹日；又連續攜帶兇器
竊盜，處有期徒刑拾月。
    事      實
一、緣丙○○（本院另行審理）前曾電請乙○○提供車輛以助其搬遷之用；乃乙○○
    於受託之後，明知姓名年籍不詳綽號「阿星」之成年男子所持有之Ｇ４─０一七
    七號自用小貨車乙輛，係屬來路不明之贓車（上開車輛為戊○○所有，於民國九
    十二年九月八日夜間十一時許，在基隆市○○路與東光路口之停車場被竊），竟
    於九十二年九月十六日清晨四時許，在基隆市○○路一七六號（本院）前，向「
    阿星」收受上開車輛以供己使用；嗣乙○○夥同丙○○於九十二年九月十七日上
    午八時四十五分許，共同駕駛前揭車輛行經臺北市民權大橋時，適為途經該處之
    戊○○友人壬○○查覺而報警究辦；員警並於據報後，前往現場圍捕，乙○○、
    丙○○見狀，旋棄車逃逸。員警嗣則於採集前揭車輛指紋送驗比對後，始查知上
    情。
二、乙○○前曾因竊盜案件，經本院於九十二年十一月十七日，以九十二年度瑞簡字
    第一０三號判處期徒刑三月確定（尚未執行，非累犯）；乃乙○○仍不知惕勵己
    行，復基於意圖為自己不法所有之概括犯意，先後於下列時、地，連續為竊盜犯
    行；嗣乙○○於九十三年三月三日夜間九時四十分許，駕駛其竊盜所得，懸掛Ｉ
    Ｅ─九五三八號車牌並滿載後述行竊所得財物之Ｇ九─二三二八號自小客車行經
    基隆市○○路綜合體育場停車場時，為員警當場查獲，始查知下情：
  (一)於九十三年二月二十四日下午一時三十分許，在基隆市○○路六十三巷三號前，
    趁辛○○所有，停放在該處之Ｇ九─二三二八號自用小客車車門未上鎖之機會，
    徒手開啟車門進入，並隨手拿取置放在車內，客觀上足以對人之生命、身體造成
    危險之一字型螺絲起子乙支，插入該車啟動鎖後啟動之，以此方式竊取該車；得
    手後，旋以之供己代步及匿藏後述行竊所得財物之用。
  (二)於九十三年二月二十六日上午九時三十分許，在基隆市○○○街四十五號旁之停
    車棚架內之王武舜停車空位，徒手竊取王武舜置放在該處之喇叭鎖三十一個及電
    腦主機二臺，得手後，旋將之藏放在上開Ｇ九─二三二八號車內，擬伺機變賣換
    價花用。
  (三)於九十三年二月二十六日夜間十一時許，在基隆市○○路三十七巷對面，持置放
    在前揭Ｇ九─二三二八號自用小客車內，客觀上足以對人之生命、身體造成危險
    之十字型螺絲起子乙支，竊取懸掛在癸○○所有之ＩＥ─九五三八號自小客車上
    之車牌乙面（ＩＥ─九五三八號），得手後，旋將上開車牌懸掛在Ｇ九─二三二
    八號車上，以閃避員警之查緝。
  (四)於九十三年三月一日上午六時許，在基隆市○○路二五三巷五十二號旁之空地內
    ，徒手竊取甲○○○置放在該處之鋁門窗乙扇，得手後，亦將之藏放在前揭Ｇ九
    ─二三二八號車內，擬伺機變賣換價花用。
三、案經臺北市政府警察局松山分局、基隆市警察局第二分局分別報請臺灣基隆地方
    法院檢察署檢察官偵查起訴暨移送併辦。
    理      由
一、本院認定被告犯罪所憑之證據：
    右揭事實業據被告乙○○於本院審理時坦承不諱，核與被害人戊○○、辛○○、
    王武舜、癸○○於警詢時；被害人甲○○○於警詢及偵查中指述之情節相符，並
    經證人壬○○於警詢時證述明確，且有內政部警政署刑事警察局九十二年九月二
    十二日政紋字第０九二０一八０八三三號指紋鑑定書影本乙件、Ｇ４─０一七七
    號自用小貨車查獲照片正本十幀、影本十二幀、車輛（車牌）尋獲通報單影本三
    紙、車輛竊盜車牌失竊個別查詢報表二紙、贓物認領保管收據五紙在卷及一字型
    螺絲起子三支、十字型螺絲起子二支扣案可佐。綜上，本院因認被告自白與事實
    相符，堪可採信。本件事證明確，被告收受贓物及竊盜之犯行，均堪認定。
二、法律適用及刑之酌科、加減：
  (一)按刑法三百二十一條第一項第三款之攜帶兇器竊盜罪，係以行為人攜帶兇器為其
    加重要件，此所謂兇器，其種類並無限制，凡客觀上足以對人之生命、身體、安
    全構成威脅，具有危險性之兇器均屬之，且祇須行竊時攜帶此種具危險性之兇器
    為已足，並不以攜帶之初有行兇之意圖為必要（最高法院七十九年臺上字第五二
    五三號判例可資參照），亦不以將該兇器自他地攜往行竊地為必要（最高法院六
    十二年臺上字第二四八九號判例可資參照），是不問該兇器係行為人自行攜往行
    竊現場，或在竊盜現場臨時持以行竊，均應論行為人以攜帶兇器竊盜罪。查被告
    使用車主置放在Ｇ九─二三二八號自用小客車車內之一字型螺絲起子竊取右揭事
    實二之(一)部分所示之車輛；又持十字型螺絲起子竊取右揭事實二之(三)部分所示之
    車牌，因前揭起子若持之朝人體揮戳，對人之生命、身體安全均足以構成威脅，
    是螺絲起子在客觀上確足以供作兇器使用，為保護他人身體免受攻擊，被告如事
    實二之(一)、(三)部分所示之行為，自均應論以刑法第三百二十一條第一項第三款之
    攜帶兇器加重竊盜罪，合先說明。
  (二)核被告所為，係犯刑法第三百四十九條第一項之收受贓物罪、刑法第三百二十一
    條第一項第三款、第三百二十條第一項之攜帶兇器加重竊盜罪。被告如事實二之
    (一)、(三)部分所示之攜帶兇器竊盜犯行及如事實二之(二)、(四)部分所示之普通竊盜犯
    行，時間緊接，所犯復係基本構成要件相同之罪名，顯係基於概括犯意反復為之
    ，為連續犯，應依刑法第五十六條之規定，論以較重之攜帶兇器竊盜罪，並加重
    其刑。被告所犯上開二罪間，犯意各別，行為互殊，應予分論併罰。本院審酌被
    告時值青年，竟不思正當工作以換取財物，妄想以竊盜方式不勞而獲，其觀念殊
    不足取，而極待矯治；且被告收受綽號「阿星」者所提供之贓車，亦造成被害人
    所有權回復或追奪之困難；惟考量被告犯後態度良好，已表悔悟，並衡酌被告竊
    盜、收受贓物行為，雖均侵害被害人之財產法益，然其侵害程度及惡性高低仍屬
    有所不同等一切情狀，分別量處如主文所示之刑，併就被告因收受贓物所宣告之
    刑，諭知易科罰金之折算標準。至扣案之一字型螺絲起子三支及十字型螺絲起子
    二支，雖係被告供本件犯罪所用之工具，然其並非被告所有之物，是本院自無從
    併為沒收之諭知，附此說明。
三、公訴意旨另以：被告乙○○與同案被告丙○○（本院另行審理）基於意圖為自己
    不法所有之犯意聯絡，先於九十二年九月十七日凌晨二時許，在臺北市○○街三
    六九號檳榔攤後方工地，共同竊取紘詮電纜有限公司所有，放置在該處之電纜線
    乙批；嗣其欲離開現場之際，適見上開檳榔攤大門並未上鎖，渠等乃推由被告乙○○在外把風，由同案被告丙○○潛入該檳榔攤內，徒手竊取大衛杜夫牌香菸十
    五包、峰牌香菸七包、七星牌香菸二十五包、藍星牌香菸四包、長壽牌香菸二十
    七包、萬寶路牌香菸十五包、百樂門牌香菸六包、三五牌香菸三包、臺灣啤酒四
    十八瓶及現金新臺幣（下同）一千餘元，因認被告此部分之行為，亦涉犯刑法第
    三百二十條第一項之竊盜罪嫌云云。按同一案件曾經判決確定者，應諭知免訴之
    判決，刑事訴訟法第三百零二條第一款定有明文。蓋一事不再理為刑事訴訟法上
    之一大原則，對於同一被告之同一犯罪事實，國家之刑罰權僅能發動一次，不容
    許重複裁判，且無論實質上一罪或裁判上一罪均有其適用（最高法院五十五年臺
    非字第一七六號、六十年臺非字第七七號判決參照）。次按判決應宣示之，但不
    經言詞辯論之判決，不在此限，刑事訴訟法第二百二十四條第一項規定甚明；裁
    判製作裁判書者，除有特別規定外，應以正本送達於當事人、代理人、辯護人及
    其他受裁判之人，同法第二百二十七條第一項亦有明白規定。是裁判如經宣示者
    ，於宣示時對外發生效力；又未經宣示、公告時，則於該裁判送達於當事人、代
    理人、辯護人或其他受裁判之人時，始對外發生裁判之效力。而經宣示之判決，
    於最後審理事實法院宣示判決後始行發生之事實，既非該法院所得審判，即為該
    案判決之既判力所不及，其既判力對於時間效力之範圍，固應以最後審理事實法
    院之宣示判決日為判斷之標準，因而經宣示得上訴於高等法院之第一審刑事判決
    ，如未據上訴，其既判力時點，固應至宣判之日。惟若第一審之判決，因未經言
    詞辯論，而未宣示及對外公告，嗣該判決送達後，因未上訴而確定，該判決因未
    經宣示及公告，應以其正本最先送達於當事人之時，對外發生效力，而以之為該
    判決確定既判力範圍之時點（最高法院九十年臺非字第二四三號判決參照）。本
    院查：被告於前揭時、地，夥同同案被告丙○○共同行竊之事實，業據被告坦承
    在卷，核與被害人紘詮電攬公司職員陳耀祺、被害人己○○（檳榔攤老闆）指述
    之情節相符，並有贓物認領保管收據乙紙在卷可憑。然被告前因另涉犯竊盜案件
    ，業經臺灣基隆地方法院檢察署檢察官，以九十二年度偵字第三三六五號向本院
    聲請以簡易判決處刑，嗣並經本院於九十二年十一月十七日，未經言詞辯論，而
    以九十二年度瑞簡字第一０三號刑事簡易判決判處被告有期徒刑三月在案；前開
    判決書並分別於九十二年十二月三日、九十三年三月十七日，依法送達與檢察官
    、被告收受，嗣並於九十三年三月二十九日確定，此業經本院職權調閱九十二年
    度瑞簡字第一０三號刑事卷宗查核屬實，且有本院九十二年度瑞簡字第一０三號
    刑事判決影本乙紙、送達回證影本二紙及臺灣高等法院被告全國前案紀錄表乙件
    在卷可稽。上開判決既未經言詞辯論，而未對外宣示或公告，並先於九十二年十
    二月三日送達檢察官，再於九十三年三月十七日送達被告，嗣並因檢察官及被告
    均未上訴而告確定，則本院自應以該簡易判決最先送達於當事人之時，即九十二
    年十二月三日送達檢察官之時，為其判決確定既判力之時點。茲本院徵諸前開刑
    事簡易判決書所載及檢察官起訴所指此部分之犯罪事實，被告所犯二案間，時間
    緊接（前案犯罪時間為九十二年十月七日；至本案之犯罪時間則為九十二年九月
    十七日），手法相類，所觸犯者復均係構成要件相同之刑法第三百二十條第一項
    之同一罪名；參之被告於本院調查時，就其迭次竊盜之原因，係陳稱：因沾染毒
    癮，缺錢花用，始不斷行竊等語（詳見本院審判卷九十三年五月十二日、五月二
    十日準備程序筆錄），堪認被告前後多次竊盜犯行，均係出於概括犯意而反覆為
    之，為連續犯，屬裁判上之一罪，為法律上之同一案件；惟檢察官起訴所指之此
    部分犯行，既係被告在前開確定判決正本最先送達當事人（檢察官）前所為，揆
    諸前揭說明，自亦為前案確定判決之效力所及；從而，檢察官就為前案確定判決
    效力所及之同一案件，復行向本院聲請簡易判決處刑，容有未洽，本應就此為免
    訴判決，惟檢察官認此部分與業經起訴並經本院認定為有罪之部分，有連續犯之
    裁判上一罪關係，爰不另為免訴之諭知，併此指明。
四、臺灣基隆地方法院檢察署九十三年度偵字第一六七六號併辦意旨略以：被告乙○○意圖為自己不法之所有，於九十三年三月二十八日下午七時五十分許，駕駛車
    號Ｋ四─一五四一號自用小貨車，前往基隆市○○路七十七巷七十弄三十八號前
    ，並進入該大樓地下室竊取側邊鐵門乙扇及鐵製扶手乙座；得手後，仍未及將前
    揭物品搬至上開車輛內藏放，旋為被害人庚○○查覺，始未將上開物品攜離現場
    ，因認被告涉犯刑法第三百二十一條第二項、第一項第一款、第二款之加重竊盜
    罪嫌，而與本案已經起訴並經本院認定為有罪之部分，有連續犯之裁判上一罪關
    係云云。訊據被告堅詞否認有何檢察官所指之此部分併辦犯行，辯稱：伊雖曾於
    前揭時間，駕駛Ｋ四─一五四一號自用小貨車行經前揭地點，然伊並無檢察官所
    指之上開竊盜犯行等語。經查：本院細稽檢察官隨案檢送之併案卷證，卷內確實
    查無足以認定被告涉有本起犯行之積極證據，此觀之被害人庚○○於偵查中陳稱
    ：伊並未目睹竊賊之長相等語；又證人丁○○於偵查中證稱：伊雖曾與竊賊正面
    相對，然伊記憶已經模糊；本件刑案照片所示之被告其人，與當日竊賊僅係相似
    而已等語；至證人林忠憲（本件前往現場查緝之員警）更係於偵查中證稱：伊係
    依據伊在現場所抄取，曾在現場出現過之車號，循線追查到本案被告；伊查獲被
    告當時，被害人庚○○曾表示，被告車上之物品，均非其大樓所有之物；另本件
    亦未採集得足資比對之指紋等語即明。被告是否涉有檢察官併案部分所指之竊盜
    犯行，既已查無積極證據可資相佐，自應逕為有利於被告之推認，而認本件竊案
    並非被告所為，遑論進一步判斷併案部分與檢察官起訴並經本院認定為有罪之本
    案部分，有何裁判上一罪之關係！此部分既查無裁判上一罪關係存在，復未據檢
    察官向本院提起公訴，從而，檢察官併案辦理之部分，本院自無從審酌，而應退
    回臺灣基隆地方法院檢察署，由檢察官另行偵查後，再為妥適之處置，併此指明
    。
據上論斷，應依刑事訴訟法第二百九十九條第一項前段，刑法第五十六條、第三百二
十一條第一項第三款、第三百二十條第一項、第三百四十九條第一項、第四十一條第
一項前段，罰金罰鍰提高標準條例第一條前段、第二條，判決如主文。
本案經檢察官張長樹到庭執行職務。
中      華      民      國      九十三      年      五      月  三十一  日
                                臺灣基隆地方法院刑事第四庭
                                      審判長法  官  陳志祥
                                            法  官  陳玉雲
                                            法  官  王慧惠
右正本證明與原本無異。
對於本件判決如有不服，應於收受送達後十日內，向本院提出上訴書狀，上訴於臺灣
高等法院，並按他造當事人之人數附具繕本。
中      華      民      國      九十三      年      五      月  三十一  日
                                            書記官  吳麗雲
附錄論罪法條：
中華民國刑法第三百二十一條第一項
犯竊盜罪而有左列情形之一者，處六月以上、五年以下有期徒刑：
一  於夜間侵入住宅或有人居住之建築物、船艦或隱匿其內而犯之者。
二  毀越門扇、牆垣或其他安全設備而犯之者。
三  攜帶兇器而犯之者。
四  結夥三人以上而犯之者。
五  乘火災、水災或其他災害之際而犯之者。
六  在車站或埠頭而犯之者。
中華民國刑法第三百二十條第一項
意圖為自己或第三人不法之所有，而竊取他人之動產者，為竊盜罪，處五
年以下有期徒刑、拘役或五百元以下罰金。
中華民國刑法第三百四十九條第一項
收受贓物者，處三年以下有期徒刑、拘役或五百元以下罰金。
